臺灣臺中地方法院民事判決
110年度簡上字第252號
上  訴  人  詹彥峰  


被上訴人    鄭世昌  
上列當事人間請求損害賠償事件，上訴人對於中華民國110年3月
2日本院臺中簡易庭109年度中簡字第2343號第一審判決，提起上
訴，本院於民國110年10月22日言詞辯論終結，判決如下：
    主      文
原判決所命上訴人給付超過新臺幣伍仟元本息部分及該部分假執
行宣告之裁判，均廢棄。
上開廢棄部分，被上訴人在第一審之訴駁回。
其餘上訴駁回。
第二審訴訟費用由被上訴人負擔六分之五，餘由上訴人負擔。
    事實及理由
一、被上訴人起訴主張：上訴人前於民國107年間，因對被上訴
    人違反公職人員選舉罷免法案件（下稱選罷法案件）提起告
    訴，經臺灣高等法院臺中分院（下稱臺中高分院）以108年
    度選上訴字第1882號判決有罪在案，惟上訴人接獲上開判決
    書後，明知該等判決書上所載上訴人住址屬個人資料保護法
    所規定之個人資料，對個人資料之利用，應於蒐集之特定目
    的必要範圍內為之，並符合個人資料保護法第6條第1項、第
    20條所定之各款情形者，始得為特定目的之利用，竟意圖損
    害他人之利益，基於違反個人資料保護法之接續犯意，先後
    於108年7月2日某時及同年10月29日20時40分許，以不詳電
    子設備連結至網際網路，並登入FACEBOOK（下稱臉書）社群
    網站，利用其申設之「詹彥峰關心南屯里大小事」粉絲專頁
    ，在不特定多數人得以共見共聞之粉絲專頁網頁上，以將上
    開判決書上訴人欄以塗銷部分內容並留存「上訴人鄭世昌 
    男 住臺中市南屯區黎明東街」、「上訴人即被告 鄭世昌 
    男 48歲 身分證統一編號：96之1號9樓」等字樣方式，依序
    張貼前開判決書內容，復於108年7月2日及同年10月29日20
    時39分許，以相同方式，在其申設之「詹彥峰」個人動態時
    報網頁上，依序將前開部分塗銷之刑事判決書加以張貼，藉
    以揭示被上訴人之戶籍地址前段與後段，未於蒐集特定目的
    之必要範圍內利用被上訴人之個人資料，足以貶損被上訴人
    本人，上訴人上開不法行為，經本院刑事庭以109年度訴字
    第1192號判決處有期徒刑3月，得易科罰金，緩刑2年在案（
    下稱個資法案件）。上訴人不法侵害被上訴人之隱私及人格
    法益，致被上訴人遭鄰里指指點點，精神因此受到鉅大損害
    ，身體並常感到疼痛，而有高血壓、心絞痛等症狀產生，故
    依法請求上訴人給付慰撫金等語。
二、上訴人則以：本院就上開選罷法案件以108年度訴字第2391
    號判決命被上訴人應賠償其新臺幣（下同）7萬元，嗣被上
    訴人不服提起上訴後，兩造於109年3月24日在臺中高分院10
    9年度上易字第128號損害賠償事件（下稱另案）成立訴訟上
    和解，且和解內容包括上訴人因個資法案件應對被上訴人所
    負之損害賠償責任在內，被上訴人自不得再提起本件訴訟。
    又被上訴人主張其精神上損害與身體疼痛、高血壓、心絞痛
    等，產生原因眾多，與本件無因果關係等語，資為抗辯。
三、原審判命上訴人應給付被上訴人3萬元，及自起訴狀繕本送
    達上訴人翌日即109年6月6日起至清償日止，按年息5%計算
    之利息，並駁回被上訴人其餘之訴，暨就被上訴人勝訴部分
    依職權宣告假執行，併為上訴人提供相當金額供擔保後得免
    為假執行之宣告。上訴人就其敗訴部分聲明不服而提起上訴
    ，並聲明：（一）原判決廢棄。（二）被上訴人於第一審之
    訴駁回。被上訴人則答辯聲明：上訴駁回。
四、當事人對於法院判決之結果聲明不服者，以有上訴之利益，
    始能謂為合法。所稱上訴之利益，乃指當事人有要求除去不
    利結果另行改判之必要及實益而言，在第一審受勝訴判決之
    當事人，自無許其提起上訴之理。原判決就被上訴人請求逾
    3萬元本息部分既為被上訴人敗訴之判決，上訴人對此部分
    提起上訴顯無上訴利益，此部分上訴為不合法，應予駁回。
五、經本院依民事訴訟法第270條之1第1項第3款規定整理兩造不
    爭執事項，並協議兩造簡化爭點為辯論範圍如下（見本審卷
    第136至139頁，並由本院依相關卷證為部分文字修正）：
（一）不爭執事項：
    1.上訴人前於107年間，因選罷法案件對被上訴人提起告訴
      ，該案經本院以108年度訴字第375號判決處有期徒刑3月
      後，被上訴人不服提起上訴，又經臺中高分院以108年度
      選上訴字第1882號判決上訴駁回在案。詎上訴人收受上開
      判決書正本，明知該等判決書上所載被上訴人住址屬個人
      資料保護法所規定之個人資料，對個人資料之利用，應於
      蒐集之特定目的必要範圍內為之，並符合個人資料保護法
      第6條第1項、第20條所定之各款情形者，始得為特定目的
      之利用，竟意圖損害他人之利益，基於違反個人資料保護
      法之接續犯意，先後於108年7月2日某時及同年10月29日2
      0時40分許，以不詳電子設備連結至網際網路，並登入臉
      書社群網站，利用其申設之「詹彥峰關心南屯里大小事」
      粉絲專頁，在不特定多數人得以共見共聞之粉絲專頁網頁
      上，以將上開判決書上訴人欄以塗銷部分內容並留存「被
      　　　告　鄭世昌　男」、「住臺中市南屯區黎明東街」
      、「上　訴　人」、「即　被　告　鄭世昌　男　48歲（
      民」（起訴書誤載為49歲）、「身分證統一編號：O」、
      「住…96之1號9樓」等字樣方式，依序張貼前開判決書內
      容，復於108年7月2日及同年10月29日20時39分許，以相
      同方式，在其申設之「詹彥峰」個人動態時報網頁上，依
      序將前開部分塗銷之刑事判決書加以張貼，藉以揭示被上
      訴人之戶籍地址前段與後段，未於蒐集特定目的之必要範
      圍內利用被上訴人之個人資料。
    2.被上訴人為107年臺中市里長選舉南屯區南屯里里長候選
      人林秋潭之支持者（林秋潭時為南屯里現任里長，上訴人
      則為同里第40鄰鄰長），上訴人亦登記參選南屯里里長，
      為林秋潭之競爭對手。被上訴人於107年11月16日17時48
      分許（起訴書誤載為17時40分許）帶其女兒鄭ＯＯ（99年生
      ，真實姓名詳卷）步行行經臺中市○○區○○路0段000巷0號
      「世紀風華社區」之停車場入口車道時，與穿著上訴人競
      選背心、正在該處為上訴人助選之支持者劉黎逢發生口角
      衝突，詎被上訴人明知候選人上訴人當時並未在場，竟意
      圖使候選人上訴人不當選，於同日17時49分15、16秒許，
      在不特定人均可共見共聞之上開社區大門前迎賓車道（迴
      車道）附近，接續以言詞散佈謠言喊「詹彥峰打人」2次
      ，足以生損害於上訴人。
    3.上訴人因被上訴人前述選罷法案件而對其提出附帶民事訴
      訟，經本院以108年度訴字第2391號判決被上訴人應給付
      上訴人7萬元之法定本息，被上訴人不服提起上訴，由臺
      中高分院以另案受理在案，嗣兩造於109年3月24日達成和
      解，和解筆錄記載：
      ⑴被上訴人於107年11月16日下午在世紀風華社區停車場入
        口處，一時失慮，對於劉黎逢口誤說出「詹彥峰打人」
        ，造成上訴人的困擾，至感抱歉。
      ⑵上訴人如認需要公告在兩造所住社區公告欄，被上訴人
        敬表同意。兩造同意如果公布於社區公告欄以1週為期
        。
      ⑶上訴人對於被上訴人刑案的部分（本院108年度選上訴字
        第1882號，上訴最高法院中），不予追究，並同意被上
        訴人以和解筆錄呈給最高法院參酌。
      ⑷被上訴人之前曾向臺灣臺中地方檢察署（下稱臺中地檢
        署）對於上訴人提出之109年度他字第198號個人資料保
        護案件，由於兩造已經澄清誤會，被上訴人不願再予以
        追究。被上訴人同意上訴人以此和解筆錄呈給承辦檢察
        官參酌。
      ⑸被上訴人願意給付上訴人3萬元，讓上訴人宴請友人，澄
        清兩造已經冰釋誤會。被上訴人也願意在適當場合跟相
        關人員澄清誤會。
      ⑹上訴人其餘請求拋棄。
      ⑺上訴費用由被上訴人負擔。 
    4.上訴人違反個資法案件，經本院以109年度訴字第1192號
      判決處有期徒刑3月，如易科罰金，以1,000元折算1日，
      並宣告緩刑2年。被上訴人具狀向臺中地檢署檢察官請求
      上訴。
    5.兩造對彼此於原審陳述之學經歷及本院調取之財產所得之
      資料無意見，均同意作為本院量定慰撫金之依據。
（二）爭點：
    1.兩造於另案在109年3月24日達成和解時，是否亦一併就被
      上訴人就本件所生之損害賠償請求權為和解？
    2.被上訴人訴請上訴人給付3萬元，及自起訴狀繕本送達上
      訴人翌日（即109年6月6日）起至清償日止，按年息5%計
      算之利息，有無理由？　　
六、本院的判斷：
（一）兩造於另案和解之效力不及於被上訴人就個資法案件對上
      訴人之損害賠償債權：
　　1.依另案和解筆錄第四點所載，被上訴人同意就個資法案件
      不再追究，且上訴人得將和解筆錄呈給承辦檢察官參酌，
      僅提及該刑事案件部分處理，並未就上訴人就個資法案件
      對被上訴人應負之民事責任予以約定。又依另案和解筆錄
      第六點所載，亦僅言明上訴人其餘請求拋棄，並未提及被
      上訴人對上訴人之權利是否拋棄，則兩造是否確有以另案
      和解一併處理個資法案件民事部分之糾紛，已有可疑。
　　2.依另案109年3月24日開庭之錄音譯文（見原審卷第109至1
      13頁、本審卷第27至38頁）所示，受命法官徵詢上訴人有
      無意願協調當時，上訴人除表達有和解意願外，另提及個
      資法案件係因為澄清其並無罵人或打人一事，但被上訴人
      卻又擷圖對之提告，並要求如果要和解的話，必須要被上
      訴人出來向里民澄清並無打人一事等語，嗣雙方即在討論
      以何種方式讓被上訴人澄清此事，包括給付現金給上訴人
      作為宴請友人以澄清誤會、如上訴人認有必要，可將和解
      筆錄公布在社區公告欄等方式，其後決定宴請友人之金額
      為3萬元後，上訴人又提及被上訴人提告在地檢署偵查中
      之個資法案件應撤回告訴，遂將此部分一併加入和解筆錄
      內等情，則兩造談妥3萬元之金額僅係供上訴人宴請友人
      以澄清誤會一事，並未計入被上訴人對上訴人就個資法案
      件之損害賠償部分，亦難認兩造就此部分亦有一併和解之
      意。
　　3.至被上訴人就個資法案件請求檢察官上訴，雖經臺中高分
      院認定兩造已就全部訟爭之民刑事案件均一併達成和解，
      而以109年度上訴字第1912號判決駁回檢察官之上訴。但
      該判決並未勘驗另案和解過程之錄音內容，僅憑和解筆錄
      之內容而加以解釋認定，自無從拘束本院，本院亦無從憑
      此為有利於上訴人之認定。
　　4.準此，本院認為兩造並未就上訴人就個資法案件對被上訴
      人應負之民事責任部分一併達成和解，上訴人此部分辯解
      並不可採。
（二）被上訴人得訴請上訴人給付5,000元：
　　1.因故意或過失，不法侵害他人之權利者，負損害賠償責任
      ；不法侵害他人之身體、健康、名譽、自由、信用、隱私
      、貞操，或不法侵害其他人格法益而情節重大者，被害人
      雖非財產上之損害，亦得請求賠償相當之金額，民法第18
      4條第1項前段、第195條第1項分別定有明文。上訴人將被
      上訴人之住址以網際網路張貼在臉書頁面上，實已侵害被
      上訴人之隱私權，故被上訴人依上開規定請求上訴人賠償
      其損害，即屬有據。
　　2.慰藉金之賠償須以人格權遭遇侵害，使精神上受有痛苦為
      必要，其核給之標準固與財產上損害之計算不同，然非不
      可斟酌雙方身分資力與加害程度，及其他各種情形核定相
      當之數額。本院審酌兩造自陳之教育程度、經濟狀況、家
      庭狀況（見附民卷第13頁、原審卷第36、130頁，並經原
      審依職權調取兩造稅務電子閘門資料查詢表為佐，為維護
      兩造之隱私，本院不就其個資詳予敘述），並參以被上訴
      人之地址此等個人資料遭上訴人透過網路散布之損害程度
      ，另特別審酌本件兩造於另案已就個資法案件刑事部分達
      成和解，被上訴人已同意不再追究上訴人之刑事責任，及
      被上訴人於兩造於另案和解後，竟於個資法案件一、二審
      審理時數度表明不同意法院給予上訴人緩刑，復以上訴人
      的辯解有所隱瞞，質疑刑事判決量刑為由，向臺中地檢署
      檢察官請求就個資法案件提起上訴（見本審卷第159至165
      頁之檢察官上訴書、刑事聲請上訴狀），認被上訴人請求
      精神慰撫金之金額尚屬過高，應核減為5,000元，始為允
      當。被上訴人在此範圍之請求應予准許，逾此範圍之請求
      ，不予准許。
　　3.至被上訴人以其因此遭鄰里指指點點，精神因此受到鉅大
      損害，身體並常感到疼痛，而有高血壓、心絞痛等症狀產
      生云云，固提出服務檢查單、林新醫院醫療費用收據、藥
      袋影本（見附民卷第23至25頁、本審卷第145至155、187
      至193頁）、病歷資料（置於本審卷附不公開證物袋內）
      為佐，然本件被上訴人遭侵害之隱私係「住址」而非「遭
      判決有罪」一事，被上訴人既自承其為鄰長（見本審卷第
      134頁），則其所指之「鄰里」理應均知悉其住處，豈有
      因知悉被上訴人之「住址」而對其指指點點之理？且被上
      訴人起訴狀亦明確主張：上訴人將其遭法院判決之犯罪資
      料公開於臉書網頁上，致其遭鄰里指指點點等語（見附民
      卷第13頁），復於本院準備程序陳稱：其因上訴人在臉書
      散播後，造成其遭上訴人支持者羞辱而需長期服藥云云（
      見本審卷第134頁），益證被上訴人所稱遭人指指點點、
      患病、服藥等等係因刑事判決之內容而非「住址」遭洩漏
      。雖被上訴人經本院闡明其因「住址」之個資遭洩漏受有
      何損害後，被上訴人方改稱：因為地址被公開，被社區住
      戶要求要搬家云云（見本審卷第134至135頁），然此部分
      未能提出任何證據為佐，故為本院所不採。至上開病歷資
      料，僅能證明其有就診之情，並無從證明被上訴人係因「
      地址」遭洩漏而患病、服藥，則此部分損害即無法作為量
      定慰撫金之基礎，附帶說明之。
（三）給付無確定期限者，債務人於債權人得請求給付時，經其
      催告而未為給付，自受催告時起，負遲延責任。其經債權
      人起訴而送達訴狀，或依督促程序送達支付命令，或為其
      他相類之行為者，與催告有同一之效力。又遲延之債務，
      以支付金錢為標的者，債權人得請求依法定利率計算之遲
      延利息。但約定利率較高者，仍從其約定利率。應付利息
      之債務，其利率未經約定，亦無法律可據者，週年利率為
      5%，民法第229條第2項、第233條第1項及第203條定有明
      文。本件被上訴人對上訴人之損害賠償債權，核屬無確定
      期限之給付，既經被上訴人起訴而送達訴狀，上訴人迄未
      給付，自應負遲延責任。是被上訴人請求上訴人給付自刑
      事附帶民事起訴狀繕本送達之翌日即109年6月6日起，按
      年息5%計算之法定遲延利息，亦屬有據。
七、結論：
    綜上所述，被上訴人依民法第184條第1項前段、第195條第1
    項前段等規定，請求被上訴人5,000元，及自109年6月6日起
    至清償日止，按年息5%計算之利息部分，為有理由，應予准
    許；逾此部分之請求，為無理由，應予駁回。原審就超過上
    開應予准許部分，為上訴人敗訴之判決，並依職權為假執行
    之宣告，自有未洽，上訴意旨指摘原判決此部分不當，求予
    廢棄改判，為有理由，故由本院廢棄改判如主文第2項所示
    。至於上開應准許部分，原審為上訴人敗訴之判決，並為假
    執行之宣告，核無違誤，上訴意旨指摘原判決此部分不當，
    求予廢棄改判，為無理由，應駁回此部分之上訴。
八、本件事證已臻明確，兩造其餘攻擊防禦方法及證據，經本院
    斟酌後，對於判決之結果不生影響，故不再逐一論列，併此
    敘明。
九、據上論結，本件上訴為一部不合法，一部有理由，一部無理
    由，依民事訴訟法第436條之1第1項、第3項、第463條、第4
    44條第1項前段、第450條、第449條第1項、第79條，判決如
    主文。
中　　華　　民　　國　　110 　年　　11　　月　　12　　日
                  民事第五庭    審判長法  官  陳文爵
                                      法  官  李  蓓
                                      法  官  施懷閔
以上為正本係照原本作成。
本件不得上訴。
中　　華　　民　　國　　110 　年　　11　　月　　12　　日
                                      書記官　張宏賓